臺灣高雄地方法院民事判決
111年度鳳簡字第292號
原      告  朱旺星    現於法務部○○○○○○○
被      告  匯豐汽車股份有限公司


法定代理人  陳昭文  
訴訟代理人  林品任  
上列當事人間債務人異議之訴事件，本院於民國111年7月5日言
詞辯論終結，判決如下：
    主      文
一、本院111年度司執字第7216號強制執行事件之強制執行程序
    應予撤銷。
二、被告不得以臺灣臺南方法院92年度票字第497 號本票裁定及
    本院110 年度司執字第19129 號債權憑證對原告為強制執行
    。
    事實及理由
一、原告起訴主張：被告持如附表所示之本票1紙（下稱系爭本
    票）向臺灣臺南地方法院（下稱臺南地院）聲請本票裁定，
    經臺南地院以92年度票字第497號裁定（下稱系爭裁定）准
    予強制執行，系爭裁定於92年3月22日確定，嗣被告於110年
    2月25日持系爭裁定向本院聲請對原告及訴外人朱明成為強
    制執行（下稱第一次強制執行程序），因執行無果，本院遂
    於110年3月8日核發110年度司執字第19129號債權憑證（下
    稱系爭債證）予被告，又被告再於111年1月14日持系爭債證
    向本院聲請對原告及朱明成為強制執行，並經本院以111年
    度司執字第7216號清償票款強制執行事件受理在案（下稱系
    爭執行程序），惟被告就系爭本票對原告之請求權已罹於時
    效，原告據為拒絕給付之抗辯，爰依強制執行法第14條第項
    規定提起本件訴訟。並聲明：如主文第一項及第二項所示。
二、被告則以：朱明成於91年8月向被告辦理19萬元共36期之車
    輛貸款，原告則為上開車輛貸款之保證人，原告及朱明成則
    共同簽發系爭本票交付予被告收執，朱明成後違約並未按期
    繳納車輛貸款，經被告透過取車拍賣後才收回部分債權，而
    就車輛拍賣後不足額之債權，先於92年2月27日及93年1月15
    日先後對朱明成寄發存證信函請求清償貸款餘額，並於101
    年7月17日起至102年8月7日多次以電話向原告催討，惟未獲
    原告置理，故被告均有持續請求且經過強制執行程序追索債
    權，並未罹於時效等語置辯。並聲明：原告之訴駁回。
三、本院得心證之理由：
㈠、按執行名義成立後，如有消滅或妨礙債權人請求之事由發生
    ，債務人得於強制執行程序終結前，向執行法院對債權人提
    起異議之訴。如以裁判為執行名義時，其為異議原因之事實
    發生在前訴訟言詞辯論終結後者，亦得主張之。執行名義無
    確定判決同一之效力者，於執行名義成立前，如有債權不成
    立或消滅或妨礙債權人請求之事由發生，債務人亦得於強制
    執行程序終結前提起異議之訴。強制執行法第14條第1項、
    第2項定有明文。再票據上之權利，對本票發票人，自到期
    日起算；見票即付之本票，自發票日起算；三年間不行使，
    因時效而消滅，復為票據法第22條第1項所明定。又經確定
    判決或其他與確定判決有同一效力之執行名義所確定之請求
    權，其原有消滅時效期間不滿5年者，因中斷而重行起算之
    時效期間為5年，民法第137條第3項固定有明文，然本票執
    票人依票據法第123條規定，聲請法院裁定許可對發票人強
    制執行，係屬非訟事件，此項裁定並無確定實體上法律關係
    存否之實質確定力，自非與確定判決有同一效力之執行名義
    ，執票人之請求權消滅時效期間，並不能因取得法院許可強
    制執行之裁定而延長為5年。復按時效因請求而中斷，若於
    請求後6個月內不起訴，視為不中斷，為民法第130條所明定
    ，而此所謂之起訴，對於已取得執行名義之債務，係指依同
    法第129條第2項第5款規定與起訴有同一效力之開始強制執
    行或聲請強制執行而言。換言之，即對於已取得執行名義之
    債務，若於請求後6個月內不開始強制執行，或不聲請強制
    執行，其時效視為不中斷（最高法院67年度台上字第434號
    判決意旨參照）。
㈡、經查，本件被告持原告所簽發如附表所示之本票，經臺南地
    院於92年1月24日以系爭裁定准許強制執行，並於同年3月22
    日確定在案，嗣被告於110年2月25日以該系爭裁定為執行名
    義聲請執行，因第一次強制執行程序執行無結果，本院乃核
    發系爭債證等事實，有系爭本票裁定及其確定證明書附卷可
    稽（本院卷第101至105頁），復經本院依職權調取第一次強
    制執行程序卷宗核閱屬實，固堪信實。惟系爭本票之到期日
    為91年11月19日，被告對原告之系爭本票票款請求權於94年
    11月19日前未行使權利即罹於時效，而被告雖曾聲請系爭本
    票裁定，揆諸上開說明，被告聲請系爭本票裁定為非訟行為
    ，雖發生請求之性質，然其未於6個月內對原告聲請強制執
    行，依民法第130條之規定，其時效視為不中斷，系爭本票
    之票款請求權消滅時效仍於94年11月19日完成，乃被告於時
    效消滅後，遲至110年2月25日始向本院聲請強制執行，繼之
    於111年1月14日持系爭債證聲請強制執行，復為被告所是認
    ，亦有第一次強制執行程序及系爭強制執行程序等二卷宗中
    被告強制執行聲請狀所附收狀戳存卷可按，是第一次強制執
    行程序及系爭強制執行程序均屬被告於時效消滅後聲請之強
    制執行，則系爭本票票款請求權既已罹於時效消滅，原告自
    得主張拒絕給付，故本件原告以時效消滅為由，提起債務人
    異議之訴，請求撤銷系爭執行程序，及主張被告不得再以系
    爭裁定及系爭債證對原告為強制執行，洵屬有據。　
五、綜上所述，系爭債證之本票票款請求權於被告聲請第一次強
    制執行程序及系爭強制執行程序時，均已罹於時效，原告於
    執行名義成立後行使拒絕給付抗辯權，即有妨礙被告請求之
    事由，其提起債務人異議之訴，洵屬正當。從而，原告依強
    制執行法第14條第1項規定，請求撤銷系爭強制執行程序及
    被告不得以系爭裁定及系爭債證對原告為強制執行，均為有
    理由，應予准許。
六、本件事證已臻明確，兩造其餘攻擊防禦方法及舉證，核與判
    決結果無影響，爰不另予一一論列，併予敘明。
七、訴訟費用負擔依據：民事訴訟法第78條。
中　　華　　民　　國　　111 　年　　7 　　月　　18　　日
    　　　　　　　鳳山簡易庭　法　  官  林育丞
以上正本係正原本作成。
如不服本判決，應於送達後20日內，向本院提出上訴狀並表明上
訴理由，如於本判決宣示後送達前提起上訴者，應於判決送達後
20日內補提上訴理由書（須附繕本）。
中　　華　　民　　國　　111 　年　　7 　　月　　18　　日
                              書 記 官  陳冠廷
附表
發票日 到期日 發票人 票面金額（新臺幣） 91年8月17日 91年11月19日 朱旺興、朱明成 23萬9,666元